臺灣新竹地方法院民事裁定
111年度消債更字第61號
聲  請  人  
即債務人    田順毅  


相  對  人  
即債權人    臺灣銀行股份有限公司


法定代理人  呂桔誠  
代  理  人  曾賀楣  
相  對  人  
即債權人    元大商業銀行股份有限公司

法定代理人  翁健    
代  理  人  黃勝豐  
相  對  人  
即債權人    中國信託商業銀行股份有限公司


法定代理人  利明献  


相  對  人  新竹縣湖口鄉農會

法定代理人  陳壂全  


相  對  人  
即債權人    滙誠第二資產管理股份有限公司

法定代理人  莊仲沼  
相  對  人  
即債權人    中華電信股份有限公司（個人家庭分公司）

法定代理人  蘇添財  


相  對  人  
即債權人    勞動部勞工保險局

法定代理人  陳琄    
上列當事人因消費者債務清理條例聲請更生事件，本院裁定如下
：
    主  文
聲請人田順毅自中華民國一一一年九月十九日十一時起開始更生
程序。
命司法事務官進行本件更生程序。
    理  由
一、按協商或調解成立者，債務人不得聲請更生或清算。但因不
    可歸責於己之事由，致履行有困難者，不在此限；本條例施
    行前，債務人依金融主管機關協調成立之中華民國銀行公會
    會員，辦理消費金融案件無擔保債務協商機制與金融機構成
    立之協商，準用前2 項之規定；次按，債務人不能清償債務
    或有不能清償之虞者，得依本條例所定更生或清算程序，清
    理其債務，消費者債務清理條例（下稱：消債條例）第151
    條第7 項、第9 項、第3 條分別定有明文。又前開法律規定
    之「但因不可歸責於己之事由，致履行有困難者，不在此限
    」，其立法意旨係基於債務清償方案成立後，應由債務人誠
    實遵守信用履行協商還款條件，惟於例外情形下發生情事變
    更，在清償期間收入或收益不如預期，致該方案履行困難甚
    或履行不能，因不可歸責於己之事由時，則仍能聲請更生或
    清算。法院開始更生程序之裁定，應載明其年、月、日、時
    ，並即時發生效力。法院裁定開始更生或清算程序後，得命
    司法事務官進行更生或清算程序，必要時得選任律師、會計
    師或其他適當之自然人或法人一人為監督人或管理人，亦為
    消債條例第45條第1項、第16條第1項所明定。
二、本件聲請意旨略以：聲請人前有不能清償債務之情事，積欠
    債務總額新臺幣（下同）1,951,268元（見本卷第245-247頁
    ），曾與最大債權銀行前置協商成立，嗣因聲請人自南港輪
    胎公司失業後，無力清償不得已而毀諾（見本卷第229頁）
    。聲請人復於民國（下同）110年8月間於新竹縣湖口鄉調解
    委員會進行債務前置調解，然最大債權銀行未到場調解，以
    致前置調解不成立（見本卷第37頁），聲請人於111年5月23
    日具狀向本院請求裁定准許更生等語。
三、經查：
㈠、聲請人前開主張，有調解不成立證明書、勞工保險被保險人
    投保資料表、財團法人金融聯合徵信中心當事人綜合信用報
    告（下稱聯徵報告）等件在卷可佐（見本卷第37、69、244
    頁），依上開聯徵報告及勞工保險被保險人投保資料表，聲
    請人於98年11月5日經債權銀行報送毀諾結案，而聲請人係
    於98年9月7日經南港輪胎股份有限公司勞保退保，堪信聲請
    人所陳因失業無力清償為真實，堪認聲請人有不可歸責於己
    之事由致履行有困難而毀諾。從而，聲請人前曾與最大債權
    銀行前置協商成立，復因不可歸責於己之事由致履行有困難
    而毀諾，又已再依消債條例之規定聲請前置調解未能成立，
    是其聲請更生程序，本院自應綜合聲請人目前全部收支及財
    產狀況，評估是否已不能維持符合人性尊嚴之最基本生活條
    件，而有「不能清償或不能清償之虞」等情。
㈡、聲請人陳報現以打零工維生，大部分從事無塵室內裝潢，每
    日薪資約1,300元，薪資領現金，每月約工作24日，每月收
    入約31,200元等語（見本卷第227頁），本院即以債務人陳
    報每月收入31,200元，作為計算債務人目前償債能力之依據
    ；又聲請人主張其每月生活必要支出為：其個人必要支出13
    ,500元（即餐費8,500元、交通費1,200元、手機電信費800
    元、水電瓦斯2,000元、雜支1,000元）、2名子女扶養費16,
    000元，總計：29,500元，並表示：配偶做完月子會去工作
    負擔家庭開支等語（見本卷第227頁）。惟查：就2名子女扶
    養費16,000元部分，查聲請人之子女分別為108年、111年出
    生（見本卷第35、237頁），平日生活需依附於父母，確有
    不能維持生活之情形，是有受扶養之必要。扶養費用數額部
    分，據聲請人陳報子女每月領有育兒補助約3,000多元，準
    此，聲請人所應負擔2名子女扶養費以111年度臺灣省每人每
    月必要生活費用17,076元計算（111年每月生活所必需〈必要
    生活費用〉數額一覽表，本卷第249頁)，扣除子女每月領取
    育兒補助約3,000元後，由聲請人與配偶共同分擔，聲請人
    應負擔2名子女每月之扶養費即應以14,076元【計算式：（1
    7,076元－3,000元）÷2×2】為度，逾此範圍應予剔除；至聲
    請人主張其個人必要支出13,500元，未逾上開臺灣省111年
    每人每月必要生活費用17,076元，堪可採認，則本件聲請人
    每月生活必要支出為其個人必要支出13,500元、2名子女扶
    養費14,076元，總計：27,576元，洵堪認定。
㈢、從而，聲請人主張無法負擔債務等語，以其每月收入約31,20
    0元，扣除每月必要生活支出27,576元觀之，剩餘3,624元可
    供支配，惟依債權人陳報及聲請人自行陳報數額之結果，其
    積欠無擔保及無優先權之債務數額已達約2,272,289元，此
    有聲請人提出之債權人清冊、債權人之陳報狀附卷可憑（見
    本卷第145、150、161、173、181、203、245-247頁），倘
    以聲請人每月所餘3,624元清償無擔保債務，其尚須約52年
    多始得清償完畢（計算式：2,272,289元÷3,624元÷12個月＝5
    2.25年），遑論其利息及違約金部分等仍持續增加，堪認聲
    請人無能力負擔債務清償。本院審酌聲請人名下有合作金庫
    銀行及臺灣中小企業銀行存款分別為96元及20元、南山人壽
    保險保單（聲請人為要保人，被保險人為聲請人及其長子）
    ，至西元2001年出廠之車牌號碼0000-00汽車則有所有權變
    動之情形，此有全國財產稅總歸戶財產查詢清單、上開金融
    機構存款明細及存款餘額證明書、中華民國人壽保險商業同
    業公會保險業通報作業資訊系統資料查詢結果表、本院依職
    權調查聲請人之稅務電子閘門財產所得調件明細表、法務部
    —高額壽險資訊連結作業等件附卷可憑（見本卷第39、45、4
    7、51、107-113頁），堪認聲請人客觀上經濟狀況已有不能
    清償債務之情形，而有藉助更生制度調整其與債權人間之權
    利義務關係而重建其經濟生活之必要。
四、綜上所述，聲請人係一般消費者，其已達不能清償債務之程
    度，其中無擔保或無優先權之債務未逾1,200萬元，且未經
    法院裁定開始清算程序或宣告破產；又查無消債條例第6條
    第3項、第8條或第46條各款所定駁回更生聲請之事由存在，
    則聲請人聲請更生，即應屬有據。本件聲請人聲請更生既經
    准許，併依上開規定命司法事務官進行本件更生程序，爰裁
    定如主文。至聲請人於更生程序開始後，應提出足以為債權
    人會議可決或經法院認為公允之更生方案以供採擇，而司法
    事務官於進行本件更生程序、協助債務人提出更生方案時，
    亦應依債務人之薪資變化、社會常情及現實環境衡量債務人
    之償債能力，並酌留其生活上應變所需費用，進而協助債務
    人擬定允當之更生方案，始符消債條例重建債務人經濟生活
    之立法目的，附此敘明。
中    華    民    國   111    年    9     月    19    日
                        民事第二庭   法  官   陳麗芬
以上正本係照原本作成。
本裁定不得抗告。
中    華    民    國   111    年    9     月    19    日
                                     書記官   曾煜智